最高法院刑事判決　　　　　　九十六年度台上字第一九九二號
上　訴　人　甲○○
上列上訴人因違反毒品危害防制條例案件，不服台灣高等法院高
雄分院中華民國九十五年十一月三十日第二審判決（九十四年度
上訴字第一七七七號，起訴案號：台灣屏東地方法院檢察署九十
三年度偵字第四三七六、四六三八、四八八八號、九十四年度偵
字第一七八號），提起上訴，本院判決如下：
    主  文
上訴駁回。
    理  由
按刑事訴訟法第三百七十七條規定，上訴於第三審法院，非以判
決違背法令為理由，不得為之。是提起第三審上訴，應以原判決
違背法令為理由，係屬法定要件。如果上訴理由書狀並未依據卷
內訴訟資料，具體指摘原判決不適用何種法則或如何適用不當，
或所指摘原判決違法情事，顯與法律規定得為第三審上訴理由之
違法情形，不相適合時，均應認其上訴為違背法律上之程式，予
以駁回。本件原判決認定上訴人甲○○有原判決事實欄所載犯行
，係依憑上訴人坦承在案發前，陳俊宏經常打行動電話與伊聯絡
，及至伊住處泡茶、聊天，並於民國九十三年六月二十二日，由
伊在屏東縣內埔鄉○○村○○路四十八號住處，交付陳俊宏本件
扣案之海洛因二包之事實，及證人陳俊宏、曾裕甯分別於警詢、
偵查中或原審之證詞，證人即佯稱購買海洛因而到現場之警員潘
政民於第一審之證詞，暨扣案上訴人所有持用之門號00000
00000行動電話一支，及該行動電話與證人陳俊宏所有行動
電話門號0000000000，於九十三年六月七日、十四日
之通聯調閱查詢單。又扣案白色粉末二包，經法務部調查局鑑驗
結果，均確係第一級毒品海洛因（九十三年六月二十二日上訴人
交予陳俊宏之二包，合計淨重五十五．九八公克，空包裝重一．
六二公克，純質淨重四十五．三０公克，純度八十．九二％。）
另在陳俊宏住處查扣之海洛因一包，淨重０．七六公克，空包裝
重０．二三公克，有卷附該局九十三年七月二十日調科壹字第一
八０００一八二七號、九十三年九月十日調科壹字第二四０００
三二三三號鑑定通知書各一紙等證據，因而撤銷第一審關於上訴
人部分之科刑判決，改判依牽連犯關係從一重仍論處上訴人連續
販賣第一級毒品（累犯）罪刑之判決（有期徒刑拾年）。已敘明
所憑之證據及認定之理由。對於上訴人矢口否認有何販賣第一級
毒品之犯行，所辯：當天伊交給陳俊宏的海洛因二包，是陳俊宏
在查獲前二、三天寄放在伊這裡的，伊只是把海洛因還給陳俊宏
，而且當天也沒提到新台幣二十四萬元一事，伊沒有販賣海洛因
給陳俊宏云云，何以係卸責之詞，不足採信，亦已依據卷內資料
逐一指駁。從形式上觀察，原判決並無違背法令之情形存在。上
訴意旨略稱：扣案海洛因二包係警方基於陷害教唆所得之證據，
應無證據能力，原判決認有證據能力，採證自有違法。又原判決
認證人陳俊宏、曾裕甯於警詢、偵查筆錄屬傳聞之詞，不足以證
明上訴人另販賣安非他命，而就該部分判決無罪在案；卻又以該
二人警、偵筆錄有特別可信性、使用證據必要性，採為認定上訴
人本件販賣海洛因之證據，不無採證違法及理由矛盾之瑕疵，且
二人之供述反覆矛盾，既別無補強證據，自難採信。況陳俊宏於
九十三年十一月二十二日之偵訊筆錄未經合法具結，又曾裕甯之
證詞亦屬傳聞，均無證據能力，原判決採為論罪依據，顯然違反
採證法則。另以常人之合理吸食量觀之，足證扣案之海洛因不足
以證明係購自上訴人，惟原判決不採，亦未依職權傳訊陳俊宏、
曾裕甯如何吸用、用量如何、五錢海洛因何以七日即用完，亦未
依職權向嘉義勒戒所調取卷宗，以查明事實，有未依職權調查證
據之違法云云。經查：按所謂「陷害教唆」，係指行為人原不具
犯罪之故意，純因司法警察之設計教唆，始萌生犯意，而實施犯
罪構成要件之行為而言。因係以引誘或教唆犯罪之不正當手段，
使原無犯罪故意之人萌生犯意而實施犯罪行為，再蒐集犯罪證據
，而予以逮捕偵辦，手段顯然違反憲法對於基本人權之保障，且
已逾越偵查犯罪之必要程度，對於公共利益之維護並無意義，因
此所取得之證據資料，應不具有證據能力。至於刑事偵查技術上
所謂之「釣魚」即誘捕偵查，則指對於原已犯罪或具有犯罪故意
之人，以設計引誘之方式，使其暴露犯罪事證，而加以逮捕或偵
辦者而言。「釣魚」純屬偵查犯罪技巧之範疇，並未違反憲法對
於基本人權之保障，且於公共利益之維護有其必要性存在，故依
「釣魚」方式所蒐集之證據資料，非無證據能力。又證據之取捨
及證據證明力如何，均屬事實審法院得自由裁量、判斷之職權，
苟其此項裁量、判斷，並不悖乎通常一般之人日常生活經驗之定
則或論理法則，又於判決內論敘其何以作此判斷之心證理由者，
即不得任意指摘其為違法，據為提起第三審上訴之合法理由。本
件原判決已敘明，上訴人在為警查獲前，曾在九十三年六月七日
及十四日，分別販賣第一級毒品海洛因予陳俊宏，嗣九十三年六
月二十二日陳俊宏為警查獲持有第二級毒品甲基安非他命後，因
向警方供出毒品來源為上訴人，並同意配合警方查緝，而經警授
意撥打上訴人之行動電話，以暗語佯稱欲購買毒品，再與員警侯
方域、潘政民、陳建穎、陳東焜等人及其女友曾裕甯一起至上訴
人住處，由潘政民佯裝為買主，偕同陳俊宏、曾裕甯入內，由陳
俊宏向上訴人表示潘政民欲購買海洛因，上訴人即命屋內之不詳
姓名成年男子外出取貨，待該男子返回並交給上訴人二包海洛因
後，上訴人再將二包海洛因交予陳俊宏，陳俊宏乃向上訴人佯稱
要先將該二包海洛因帶至屋外試吃，上訴人同意後，陳俊宏等人
即將毒品攜出交予待命員警檢驗，確認係第一級毒品海洛因後，
陳俊宏再次帶同警方一同至上訴人住處查獲上訴人等情。因認上
訴人在陳俊宏撥打電話之前，顯然原即有販賣海洛因之犯意，並
非因員警安排陳俊宏提供海洛因交易機會，始形成販賣海洛因之
犯意，故本件應屬合法之「誘捕偵查」，而非「陷害教唆」，其
因此而取得之上開二包海洛因，自具有證據能力。經核與證據法
則並無違背。次查，上訴人被訴販賣第二級毒品安非他命部分，
業經原審判決無罪確定，與本件並無關聯性；至於檢察官於九十
三年十一月二十二日訊問證人陳俊宏時，業已依法令其具結，此
有陳俊宏之「證人結文」在卷可稽。以此爭執，顯均非依據卷內
訴訟資料具體指摘之適法上訴第三審理由。末按刑事訴訟法所稱
依法應於審判期日調查之證據，係指與待證事實有重要關係，在
客觀上顯有調查必要性之證據而言，故其範圍並非漫無限制，必
其證據與判斷待證事實之有無，具有關聯性，得據以推翻原判決
所確認之事實，而為不同之認定，若僅係枝節性問題，或所證明
之事項已臻明瞭，當事人聲請調查之證據，僅在延滯訴訟，甚或
就同一證據再度聲請調查，自均欠缺其調查之必要性。上訴意旨
所指陳俊宏若向上訴人購買五錢海洛因何以七日即用完一節，與
上訴人本件被訴犯行，亦無關聯性，原審就此部分未再為無益之
調查，並無違法之可言。原判決綜合各種相關證據，認定上訴人
有本件犯行，就案內有關證據，本於調查所得心證，分別定其取
捨而為事實上之判斷，均已於理由內詳加說明。並無上訴意旨所
指之違背法令。其餘上訴意旨，無非係對事實審法院採證認事之
職權行使及原審已調查、理由已說明或與本件犯罪構成要件無關
之事項，徒憑己見再為事實上或細節上之爭執，亦非適法之上訴
第三審理由。衡以上述說明，應認其上訴為違背法律上之程式，
予以駁回。另上訴人被訴詐欺部分，原判決撤銷第一審科刑判決
，改判論處上訴人連續意圖為自己不法之所有，以詐術使人將本
人之物交付罪刑，核屬刑事訴訟法第三百七十六條第四款之案件
，既經第二審判決，自不得上訴於第三審法院，上訴人一併提起
上訴，顯為法所不許，應予駁回。
據上論結，應依刑事訴訟法第三百九十五條前段，判決如主文。
中　　華　　民　　國　九十六　年　　四　　月　 十三　 日
                      最高法院刑事第九庭
                          審判長法官  洪　清　江
                                法官  石　木　欽
                                法官  李　伯　道
                                法官  林　勤　純
                                法官  陳　晴　教
      本件正本證明與原本無異
                                      書  記  官
中　　華　　民　　國　九十六　年　  四 　 月 　十六 　日
                                                      V
